臺灣桃園地方法院行政訴訟判決　
110年度交字第365號
                                    110年12月8日辯論終結
原      告  彭文杰  
被      告  桃園市政府交通事件裁決處
                      設桃園市○○區○○路00號7至8樓
代  表  人  張丞邦    住同上
訴訟代理人  黃一鳴律師
複 代理 人  陳奕昕律師
上列當事人間交通裁決事件，原告不服被告民國110 年8 月2 日
桃交裁罰字第58-DG0000000號裁決，提起行政訴訟，本院判決如
下：
    主  文
原告之訴駁回。
訴訟費用新臺幣參佰元由原告負擔。
    事實及理由
一、事實概要：原告於民國110 年3 月25日16時35分許，駕駛車
    牌號碼000-0000號自用小客車（下稱系爭車輛），行經桃園
    市龍潭區中豐路上林段與中原路1段路口時，因有「闖紅燈
    」違規行為，為桃園市政府警察局龍潭分局（下稱舉發機關
    ）高平派出所員警以110年3月29日桃警局交字第DG0000000 
    號舉發違反道路交通管理事件通知單（下稱系爭舉發單） 
    逕行舉發其違反道路交通管理處罰條例（下稱道交條例）第
    53條第1項規定，並載明應於110年5月13日前到案。嗣原告
    於110年4月13日到案向被告陳述意見，被告於110年8月2日
    認原告於上開時、地駕駛系爭車輛有「駕車行經有燈光號誌
    管制之交岔路口闖紅燈」之違規行為，依道交條例第53條第
    1項及第63條第1項第3款規定，以桃交裁罰字第58-DG000000
    0號裁決書（下稱原處分）裁處原告罰鍰新臺幣（下同）2,7
    00元，並記違規點數3點，原處分並於110年8月4日送達原告
    。原告不服原處分，於110年8月6日向本院提起本件行政訴
    訟。
二、原告起訴主張：當時行經路口時號誌為黃燈等語。並聲明：
    原處分撤銷。
三、被告則以：
  ㈠按道交條例第4條第2項規定：「駕駛人駕駛車輛、大眾捷運
    系統車輛或行人在道路上，應遵守道路交通標誌、標線、號
    誌之指示、警告、禁制規定，並服從執行交通勤務之警察或
    依法令執行指揮交通及交通稽查任務人員之指揮。」、第7
    條之2第1項第1款規定：「汽車駕駛人之行為有下列情形之
    一，當場不能或不宜攔截製單舉發者，得逕行舉發：一、闖
    紅燈或平交道。」、第53條第1項規定：「汽車駕駛人，行
    經有燈光號誌管制之交岔路口闖紅燈者，處新臺幣一千八百
    元以上五千四百元以下罰鍰。」、第63條第1項第3款規定略
    以：「汽車駕駛人有下列各款所列條款之一者，除依原條款
    處罰鍰外，並予記點：三、有……第五十三條……情形之一者，
    各記違規點數三點。」。復按道路交通安全規則第102條第1
    項第1款規定：「汽車行駛至交岔路口，其行進、轉彎，應
    依下列規定：一、應遵守燈光號誌或交通指揮人員之指揮，
    遇有交通指揮人員指揮與燈光號誌並用時，以交通指揮人員
    之指揮為準。」、道路交通標誌標線號誌設置規則第170條
    第1項前段規定：「停止線，用以指示行駛車輛停止之界限
    ，車輛停止時，其前懸部分不得伸越該線」、第206條第1項
    第5款第1目規定：「行車管制號誌各燈號顯示之意義如左：
    五、圓形紅燈㈠車輛面對圓形紅燈表示禁止通行，不得超越
    停止線或進入路口。」。
  ㈡為促使駕駛人回歸於對標線之認知，同時兼顧執法技術層面
    與大眾接受程度，茲將面對圓形紅燈時超越停止線或闖紅燈
    之認定敘述如後提供參考：㈠車輛面對圓形紅燈時仍逕予穿
    越路口至銜接路段，含左轉、直行、迴轉及右轉（依箭頭綠
    燈允許行駛者除外）即視為闖紅燈之行為。㈡有繪設路口範
    圍者：車輛無視於紅燈警示，有穿越路口之意圖，而車身已
    伸入路口範圍亦視同闖紅燈；若僅伸越停止線而未達路口範
    圍者，則視為不遵守標線指示。（可以處罰條例第六十條第
    三項之規定處分之）㈢無繪設路口範圍者：以車輛無視於紅
    燈號誌，而有穿越路口之企圖，其車身並已伸越停止線並足
    以妨害其他方向人（若有行人穿越道）、車通行者亦以闖紅
    燈論處；若僅車身伸越停止線則以不遵守標線指示視之。㈣
    目前交岔路口已繪設網狀黃線區者暫以該範圍視作路口，未
    繪設者請公路主管機關依內政部警政署六十五年二月十六日
    警署交字第００二四九號函之規定視路況車況繪設路口範圍。
    ㈤另路口設有照相設施者並請有關單位依會議結論之認定標
    準配合調整以更能明確認定(參照交通部82年4月22日交路字
    第009811號函)。本件桃園市政府警察局龍潭分局110年5月2
    4日龍警分交字第1100012829號函略以：「…經查ABB-6069號
    車於舉發單所載時、地行經有燈光號誌管制之交岔路口闖紅
    燈，本分局員警爰依違反道交條例第53條第1項規定製單舉
    發……」。
  ㈢參照採證照片，系爭車輛於路口燈光號誌已變換至紅燈時尚
    未駛至停止線，系爭車輛無視路口號誌逕自超越停止線左轉
    ，並無原告所稱行進間號誌為黃燈之情形。準此，系爭車輛
    確有「駕車行經有燈光號誌管制之交岔路口闖紅燈」之違規
    行為甚明。
  ㈣又按交通警察製單舉發違反道交條例所列之違規事實，本質
    上為行政處分，係公務員基於職務上之權力，依法就特定之
    具體事件所為之具公法上效果之單方面行政行為，基於公務
    員為公法上行為具有公信力之原則，該行政行為當可被推定
    為真正，其據以依法處分之事實認定亦為正確無誤，本此公
    信原則，乃立法者賦予行政機關制定違反道路交通事件統一
    裁罰基準及處理細則，以達其維護交通秩序、安全之行政目
    的。
  ㈤道路交通標誌、標線、號誌，係交通主管機關依道路交通狀
    況及用路人之需要而依法設置，故駕駛人有遵守標誌、標線
    、號誌指示之義務，駕駛人不得僅憑其個人認知或價值判斷
    ，或主觀認為其行為不致影響交通秩序、安全，而任意決定
    不予遵守，否則將使交通秩序大亂，非但影響道路交通安全
    及用路人權益，亦將使道路交通標誌、標線、號誌形同虛設
    。而道路設置之標誌，係作為管制交通及維護用路人安全極
    為重要之交通標誌，駕駛人應予遵守(參照臺灣新北地方法
    院行政訴訟判決105年度交字第201號)。
  ㈥是以，系爭車輛因有「駕車行經有燈光號誌管制之交岔路口
    闖紅燈」之情，該當道交條例第53條第1項規定所定要件，
    處依法裁處，並無違誤等語置辯。並聲明：原告之訴駁回。
四、本件爭點：行車管制號誌之燈面設置規範為何？本件是否為
    闖紅燈？
五、本院之判斷：
  ㈠按「號誌燈面之鏡面排列順序，規定如下：一、行車管制號
    誌燈面中各鏡面之排列方式，得以橫排或縱排安裝之，橫排
    者由左至右，依次為圓形紅燈，圓形黃燈，左轉箭頭綠燈，
    圓形綠燈，直行箭頭綠燈，右轉箭頭綠燈。縱排者由上至下
    ，依次為圓形紅燈、圓形黃燈、圓形綠燈，直行箭頭綠燈，
    左轉箭頭綠燈，右轉箭頭綠燈。」、「二、行車管制號誌於
    圓形紅燈燈面旁，得附設可顯示紅色數字燈號之方形行車倒
    數計時顯示器，或可附設於黃燈鏡面內，用以表示行車管制
    號誌紅燈剩餘秒數，所顯示之剩餘秒數僅供參考，車輛仍應
    遵循當時顯示之燈號行止。」，道路交通標誌標線號誌設置
    規則第203條第1項第1、2款規定甚明。是橫排之行車管制號
    誌燈面左側第一鏡面為圓形紅燈，左側第二鏡面得為圓形黃
    燈或顯示倒數計時顯示器之行車管制號誌。道路主管機關在
    道路上設置行車管制號誌時，均應依上開規定在適當位置明
    確設置，以使駕駛人能充分辨識並遵守。
  ㈡次按汽車駕駛人，行經有燈光號誌管制之交岔路口闖紅燈者
    ，處1800元以上5400元以下罰鍰；汽車駕駛人有第53條情形
    者，除依原條款處罰鍰外，並予記違規點數3 點，道交條例
    第53條第1 項、第63條第1 項第3 款分別定有明文。次按停
    止線，用以指示行駛車輛停止之界限，車輛停止時，其前懸
    部分不得伸越該線；行車管制號誌圓形紅燈之意義，係指車
    輛面對圓形紅燈表示禁止通行，不得超越停止線或進入路口
    ，道路交通標誌標線號誌設置規則第170 條第1 項前段、第
    206 條第5 款第1 目規定甚明。又按交通部82年4 月22日交
    路字第009811號函釋意旨認為：「為促使駕駛人回歸於對
    標線之認知，同時兼顧執法技術層面與大眾接受程度，茲將
    面對圓形紅燈時超越停止線或闖紅燈之認定敘述如後提供參
    考：( 1)車輛面對圓形紅燈時仍逕予穿越路口至銜接路段，
    含左轉、直行、迴轉及右轉（依箭頭綠燈允許行駛者除外）
    即視為闖紅燈之行為。」，上開函釋內容，除紅燈右轉部份
    ，因道交條例於94年12月28日修正增訂第53條第2 項規定，
    而不再視為同條第1 項規定之闖紅燈外，其餘關於闖紅燈之
    認定標準，經核與該條例第53條第1 項規定意旨無違，本院
    自得予以酌適用。
  ㈢經查：依卷附採證照片所呈（見本院卷第32-33頁），系爭車
    輛當時在內側車道未到達路口停止線時，其所面對之路口號
    誌已為圓形紅燈與右轉箭頭綠燈，惟其並未煞停，仍超越停
    止線進入岔路口左轉駛向銜接路段，原告對上開照片並未爭
    執其真正，惟爭執當時係黃燈號誌等語。然依採證照片所示
    ，該路口停止線繪設方式與號誌設置處所均屬明確可辨識，
    且該處圓形紅燈號誌係在燈面之最左側，符合道路交通標誌
    標線號誌設置規則第203條第1項之規定，並無致人誤判之虞
    。原告為領有駕駛執照之人，對於交通號誌排列之方式理應
    知之甚詳，是原告駕車駛至該處，顯係在面對圓形紅燈號誌
    時仍闖越停止線並通過路口，已構成闖紅燈之違規行為。原
    告前開主張，尚難憑採。是原告有駕駛系爭車輛，行經有燈
    光號誌管制之交岔路口闖紅燈之情事，堪以認定。
六、綜上所述，原告於事實概要欄所載時、地，面對圓形紅燈號
    誌，仍超越停止線進入路口左轉彎，自有行經有燈光號誌管
    制之交岔路口闖紅燈之情事。從而，被告依道交條例第53條
    第1 項、第63條第1 項第3 款（原處分漏載第3 款）規定，
    以原處分對原告裁處罰鍰2,700 元，並記違規點數3 點，核
    無違誤。原告訴請撤銷原處分，為無理由，應予駁回。
七、本件事證已臻明確，兩造其餘攻擊、防禦方法及所提證據，
    經核均與判決結果不生影響，爰不一一論列，併此敘明。
八、本件訴訟費用額確定為第一審裁判費300 元，爰依行政訴訟
    法第98條第1 項規定，由敗訴之原告負擔。
中　　華　　民　　國　　110 　年　　12　　月　　30　　日
                  行政訴訟庭　法　官　徐  培  元
上為正本係照原本作成。
如不服本判決，應於判決送達後20日內，向本院提出上訴狀並表
明上訴理由（原判決所違背之法令及其具體內容或依訴訟資料可
認為原判決有違背法令之具體事實），其未載明上訴理由者，應
於提出上訴後20日內向本院補提理由書（上訴狀及上訴理由書均
須按他造人數附繕本，如未按期補提上訴理由書，則逕予駁回上
訴），並應繳納上訴裁判費新臺幣750元。
中　　華　　民　　國　　110 　年　　12　　月　　30　　日
                              書記官  吳  文  彤